臺灣臺南地方法院刑事判決　　　　　　　99年度訴字第1568號
公　訴　人　臺灣臺南地方法院檢察署檢察官
被　　　告　宋金柱
上列被告因臺灣地區與大陸地區人民關係條例案件，經檢察官提
起公訴（99年度偵字第5718號），被告於本院行準備程序時，為
有罪之陳述，經本院裁定由受命法官獨任以簡式審判程序審理，
並判決如下：
    主  文
宋金柱共同違反不得使大陸地區人民非法進入臺灣地區之規定，
處拘役肆拾日，如易科罰金，以銀元參佰元即新臺幣玖佰元折算
壹日，減為拘役貳拾日，如易科罰金，以銀元參佰元即新臺幣玖
佰元折算壹日。
    事實及理由
一、本件係經被告宋金柱於準備程序為有罪之表示，而經本院合
    議庭裁定由受命法官獨任以簡式審判程序加以審理，依刑事
    訴訟法第273條之2、第159條第2項之規定，不適用傳聞法則
    有關限制證據能力之相關規定；並得依同法第310條之2準用
    第454條之規定製作略式判決書，合先敘明。
二、本案犯罪事實及證據名稱均與檢察官起訴書之記載相同，予
    以引用（如附件）。
三、適用法律：
（一）新舊法比較：
      被告宋金柱行為後，臺灣地區與大陸地區人民關係條例業於
      92年10月29日修正公布，並於同年12月31日施行；又被告行
      為後，刑法亦於94年2月2日修正公布，並於95年7月1日施行
      。而按行為後法律有變更者，適用行為時之法律，但行為後
      之法律有利於行為人者，適用最有利於行為人之法律，現行
      刑法第2條第1項定有明文；此條規定乃規範行為後法律變更
      所生新舊法律比較適用之準據法，本身尚無比較新舊法之問
      題，應一律適用裁判時之現行刑法第2條規定以決定適用之
      刑罰法律，先予敘明。又刑法修正之比較新舊法，應就罪刑
      有關之共犯、未遂犯、想像競合犯、牽連犯、連續犯、結合
      犯，以及累犯加重、自首減輕暨其他法定加減原因與加減例
      等一切情形，本於統一性及整體性原則，綜合全部罪刑之結
      果而為比較；但上開規定所揭示之從舊從輕原則，規範目的
      在於避免惡化行為人法律地位，致其受行為時無法預見之刑
      罰處罰，是此所指之「法律變更」，應係指因法律修正而「
      刑罰」有實質之更異而言（如構成要件或法律效果之變更）
      ，如新舊法處罰之輕重仍然相同，並無有利或不利之情形，
      即無適用上開規定為比較之餘地，自應依一般法律適用之原
      則，適用現行、有效之裁判時法論處（最高法院95年度第8
      次、第21次刑事庭會議決議意旨參照）。茲就與本件法律適
      用有關之條文，比較說明如下：
    (一)修正前臺灣地區與大陸地區人民關係條例第79條第1項係
      規定：違反第15條第1款規定者，處5年以下有期徒刑、拘
      役或科或併科新臺幣50萬元以下罰金；修正後同條項則調
      高刑度上限規定：違反第15條第1款規定者，處1年以上7
      年以下有期徒刑，得併科新臺幣100萬元以下罰金。比較
      新舊法之結果，以修正前即行為時之舊法較有利於被告，
      自應適用修正前臺灣地區與大陸地區人民關係條例第79條
      之規定，予以論罪科刑。
    (二)被告行為後，刑法第28條已有修正，針對共同正犯之定義
      ，修正後規定為共同「實行」犯罪，而修正前同條定義，
      則為共同「實施」犯罪。依刑法修正立法理由，修正前所
      指「實施」概念，涵蓋「陰謀、預備、著手、實行」；修
      正後則僅限於「實行」。而本件被告宋金柱與綽號「阿成
      」之男子就使大陸地區人民鄭玉金非法進入臺灣地區之犯
      行，及被告與綽號「阿成」之男子、鄭玉金就行使使公務
      員登載不實文書犯行，分別具有犯意聯絡及行為分擔，且
      均已達「實行」之階段，是無論依修正前後之刑法第28
      條均構成共同正犯，對被告無利或不利之情形，不生新舊
      法比較之問題，而無刑法第2條第1項之適用，應依修正後
      刑法第28條，論以共同正犯。
    (三)被告行為後，關於自首之法律效果規定業已修正，修正前
      係規定「減輕其刑」，修正後則為「得減輕其刑」，兩相
      比較後，應以修正前之規定有利於被告，故應依修正前之
      刑法第62條之規定減輕其刑。
    (四)被告行為後，刑法第33條第5款關於「罰金：1元以上」規
      定，修正公布為「罰金：新臺幣1000元以上，以百元計算
      之」，故法定本刑中列有罰金刑者，其法定最低度罰金刑
      因之提高，涉及科刑範圍之變更，自有新舊法比較必要。
      比較結果，以舊法有利於行為人，應適用修正前規定定其
      罰金部分之法定刑。
    (五)被告行為後，刑法第55條後段之牽連犯規定業經刪除，原
      屬牽連犯之數個犯罪行為，依新法即應數罪併罰，比較修
      正前之規定，可依裁判上一罪論處，顯然修正後之規定並
      未較有利於被告，應適用被告行為時即修正前刑法第55條
      後段之規定，從重論以一罪，較為有利於被告。
    (六)被告行為後，業已增訂刑法施行法第1條之1，並規定刑法
      分則編所定罰金刑之貨幣單位為新臺幣，及就分則編各具
      體條文之制訂或修正時間分別規範不同之罰金刑提高標準
      ，是就現行刑法中有關於罰金刑處罰規定者，即有就新舊
      法比較之必要，惟經比較增訂之刑法施行法第1條之1與被
      告行為時之罰金罰鍰提高標準條例第1條、現行法規所定
      貨幣單位折算新臺幣條例第2條結果，二者規定適用之結
      果並無不同，自應適用裁判時之法律即刑法施行法第1條
      之1。
    (七)再被告行為後，除刑法第41條第1項易科罰金之折算標準
      ，於94年2月2日修正公布外，罰金罰鍰提高標準條例亦95
      年5月17日修正公布，並均自95年7月1日起施行，依被告
      行為時即修正前刑法第41條第1項前段及廢止前罰金罰鍰
      提高標準條例第2條規定，易科罰金之折算標準應以銀元
      300元即新臺幣900元折算1日，依修正後刑法同條項之規
      定，易科罰金之折算標準則改為以新臺幣1000元、2000元
      、3000元折算1日；比較修正前後關於易科罰金折算標準
      之刑罰法律，當以修正前之規定，較有利於被告，應依刑
      法第2條第1項前段之規定，適用修正前刑法第41條第1項
      前段及廢止前罰金罰鍰提高標準條例第2條規定，諭知易
      科罰金之折算標準。
    (八)經綜合比較結果，仍以修正前之相關規定對被告較為有利
      ，自應適用修正前臺灣地區與大陸地區人民關係條例、刑
      法之規定論究。
（二）論罪科刑
    (一)核被告宋金柱如犯罪事實欄所述使臺南市南區戶政事務所
      人員為不實之戶籍登記，並據此核發戶籍謄本予宋金柱，
      其繼而持以行使之行為，係犯刑法第216條、第214條之行
      使使公務員登載不實之公文書罪。被告使公務員為不實登
      載後，復持登載不實之公文書以行使，該使公務員登載不
      實之低度行為為行使之高度行為所吸收，不另論罪。又按
      修正前臺灣地區與大陸地區人民關係條例第79條第1項處
      罰違反同條例第15條第1款所定使大陸地區人民非法進入
      臺灣地區罪，凡非經合法手續進入者皆包含之，行為人使
      大陸地區人民以假結婚真入境之脫法方式，進入臺灣地區
      ，即該當本罪，自不以偷渡進入為限（最高法院92年台上
      字第40號判決參照）。是核被告如事實欄所述以配偶來臺
      探親為由，申請大陸地區人民鄭玉金進入臺灣地區之行為
      ，係違反修正前臺灣地區與大陸地區人民關係條例第15
      條第1款之規定，而犯修正前同條例第79條第1項之使大陸
      地區人民非法進入臺灣地區（原起訴書誤載為同條例第79
      條第2項、第1項，業經公訴檢察官更正）。
    (二)被告與綽號「阿成」之男子、鄭玉金就行使使公務員登載
      不實公文書犯行，及被告與綽號「阿成」之男子就使大陸
      地區人民鄭玉金非法進入臺灣地區未遂之犯行，均分別有
      犯意聯絡與行為分攤，俱為共同正犯。被告所犯行使使公
      務員登載不實公文書罪與使大陸地區人民非法進入臺灣地
      區未遂罪間，有方法結果之牽連關係，應依修正前刑法第
      55條後段牽連犯之規定，從一重之使大陸地區人民非法進
      入臺灣地區罪論處。查被告於具有偵查職務之公務員發覺
      犯罪前，自首而表示願受裁判，爰依修正前刑法第62條前
      段之規定，減輕其刑。
    (三)爰審酌被告宋金柱之犯罪手段雖屬平和，惟其僅為圖私利
      ，竟決意使大陸地區女子非法進入臺灣地區，進而為使相
      關公務員填具不實資料於職務上所掌之公文書犯行，影響
      國家對大陸地區人士來臺事務管理及公務機關職務上所掌
      文書登載之正確性，對社會秩序、善良風俗、及警政機關
      對治安之管理均非無潛在之危害，惟念被告犯後能自首犯
      行並始終坦承犯行，態度尚佳，暨其智識程度、生活情況
      等一切情狀，量處如主文所示之刑，並諭知易科罰金之折
      算標準，以示懲儆。又被告上開犯行，犯罪時間均在96年
      4月24日前，所犯符合中華民國九十六年罪犯減刑條例所
      定之減刑條件，應依該條例第2條第1項第3款之規定，減
      其刑期二分之一，並諭知易科罰金之折算標準。
    (四)被告犯罪所用之中華人民共和國福建省福州市公證處結婚
      公證書、海基會證明書、戶籍謄本等資料，均為被告所有
      ，原屬得沒收之物，惟均未扣案，為免日後執行困難，爰
      不為沒收之諭知，附此敘明。
四、據上論結，依刑事訴訟法第273條第1項、第299條第1項前段
    、第310條之1，修正前臺灣地區與大陸地區人民關係條例第
    15條第1款、第79條第1項，刑法第11條前段、第2條第1項、
    第28條、第216條、第214條，修正前刑法第55條後段、第62
    條、第41條第1項前段，廢止前罰金罰鍰提高標準條例第2條
    ，刑法施行法第1條之1，中華民國罪犯減刑條例第2條第1項
    第3款、第7條，逕以簡易判決處刑如主文所示。
中    華    民    國   100    年    1     月    27    日
                  刑事第四庭法  官    卓穎毓
以上正本證明與原本無異。
如不服本判決應於收受本判決後10日內向本院提出上訴書狀，並
應敘述具體理由。其未敘述上訴理由者，應於上訴期間屆滿後20
日內向本院補提理由書狀（均須按他造當事人之人數附繕本）「
切勿逕送上級法院」。
                            書記官    林書婷
中    華    民    國   100    年    1     月    27    日
附錄法條：
修正前臺灣地區與大陸地區人民關係條例第79條第1項：
違反第15條第1款規定者，處5年以下有期徒刑、拘役或科或併科
新台幣50 萬元以下罰金。
以犯前項之罪為常業者，處1年以上7年以下有期徒刑，得併科新
台幣100萬元以下罰金。
第1項之未遂犯罰之。
中華民國刑法第216條
行使第 210 條至第 215 條之文書者，依偽造、變造文書或登載
不實事項或使登載不實事項之規定處斷。
中華民國刑法第214條
明知為不實之事項，而使公務員登載於職務上所掌之公文書，足
以生損害於公眾或他人者，處 3 年以下有期徒刑、拘役或 5 百
元以下罰金。